【裁判字號】    98,消債更,99
【裁判日期】    981124
【裁判案由】    更生事件
【裁判全文】
臺灣士林地方法院民事裁定            98年度消債更字第99號
聲  請  人
即  債務人  甲○○
上列當事人聲請更生事件，本院裁定如下：
    主  文
債務人甲○○自中華民國九十八年十一月二十四日下午五時起開
始更生程序。
命司法事務官進行本件更生程序。
    理  由
一、按債務人與金融機構協商成立者，不得聲請更生或清算，但
    因不可歸責於己之事由，致履行顯有重大困難者，不在此限
    。本條例施行前，債務人依金融主管機關協調成立之中華民
    國銀行公會會員辦理消費金融案件無擔保債務協商機制與金
    融機構成立之協商，準用前項之規定，消費者債務清理條例
    第151 條第5 項、第6 項分別定有明文。次按，債務人不能
    清償債務或有不能清償之虞，且無擔保或無優先權之債務總
    額未逾新臺幣（下同）1,200 萬元者，於法院裁定開始清算
    程序或宣告破產前，得向法院聲請更生，觀諸消費者債務清
    理條例第3 條、第42條第1 項規定自明。又法院開始更生程
    序之裁定，應載明其年、月、日、時，並即時發生效力。法
    院開始更生或清算程序後，得命司法事務官進行更生或清算
    程序，必要時得選任律師、會計師或其他適當之自然人或法
    人一人為監督人或管理人，復為同條例第45條第1 項、第16
    條所明定。
二、債務人聲請意旨略以：債務人有不能清償債務之情事，前曾
    於民國95年間依照「中華民國銀行公會會員辦理消費金融案
    件無擔保債務協商機制」請求共同協商債務清償方案，並協
    商成立，協商條件為每月還款4 萬764 元。惟債務人於協商
    當時每月薪資即難以負擔協商還款金額，繳納5 期後即毀諾
    。債務人係因不可歸責於己，致履行協商條件顯有重大困難
    。且債務人無擔保或無優先權之債務總額未逾1,200 萬元，
    復未經法院裁定開始清算程序或宣告破產，爰向本院聲請更
    生等語。
三、經查，債務人所主張之上開事實，有財政部臺北市國稅局財
    產歸屬資料清單（見本院卷第31頁）、財團法人金融聯合徵
    信中心當事人綜合信用報告─債務清理條例前置協商專用債
    權人清冊（見本院卷第33至37頁）、財團法人金融聯合徵信
    中心當事人綜合信用報告（見本院卷第55至68頁）及台新國
    際商業銀行股份有限公司98年7 月31日台新總債務協商部字
    第09800008636 號函（見本院第86至90頁）等為證，核閱屬
    實。又債務人提出財政部臺北市國稅局95、96年度綜合所得
    稅各類所得資料清單（見本院卷第29及28頁）、95年度任職
    世基企網股份有限公司之薪資轉帳存摺內頁影本（見本院卷
    第17至20頁）、勞工保險被保險人投保資料表（見本院卷第
    38至40頁）等資料所示，債務人95年度每月平均收入約3 萬
    2,186 元，而其於95年12月毀諾時之薪資收入為3 萬8,671
    元。是債務人之薪資顯已不足清償其協商債務，遑論其能維
    持基本生活。準此以觀，債務人主張其有不可歸責於己之事
    由，致履行協商條件顯有困難，堪認為真實。復查，債務人
    無同條例第6 條第3 項、第8 條或第46條各款所定駁回更生
    聲請之事由存在，則債務人聲請更生，應屬有據，揆諸首開
    說明，應予開始更生程序，並命司法事務官進行本件更生程
    序。
四、爰裁定如主文。
中    華    民    國    98    年    11    月    24    日
                  民事第一庭  法      官  黃珮禎
上為正本係照原本作成。
本件不得抗告。
中    華    民    國    98    年    11    月    24    日
                              書  記  官  周嫣蘋


司法院資訊處製作；財團法人民間司法改革基金會備份。
